【裁判字號】    92,聲再,14
【裁判日期】    921210
【裁判案由】    支付命令
【裁判全文】
臺灣高雄地方法院民事裁定  九十二年聲再字第一四號
    再審聲請人  甲○○
    代  理  人  郭憲彰律師
    再審相對人  高雄市政府
    法定代理人  乙○○
右當事人間請求支付命令事件，再審聲請人對於民國九十二年四月三十日本院九十二
年度促字第三九○八一號確定支付命令提起再審聲請，本院裁定如左：
    主      文
再審之聲請駁回。
再審訴訟費用由再審聲請人負擔。
    理      由
一、再審聲請意旨略以：（一）本件支付命令相對人係請求聲請人與第三人陳億仁給
    付相對人三百四十五萬七千四百八十六元，未為連帶給付之請求，然本件支付命
    令卻命上開二人「連帶給付」前開金額，相對人之聲請理由既無聲請人與第三人
    陳億仁共同侵權行為之陳述，亦無明示約定負連帶責任，則本件支付命令顯與民
    法第二百七十二條相違，亦違反民事訴訟法第三百八十八條當事人進行主義之精
    神，構成民事訴訟法第四百九十六條第一項第一款適用法規顯有錯誤之規定。（
    二）相對人聲請時未就聲請人與第三人陳億仁具有共同侵權行為或其他負有連帶
    責任之事由加以敘明，本件支付命令卻命上開二人負「連帶給付」責任，顯與原
    聲請狀中所述事由矛盾，具有民事訴訟法第四百九十六條第一項第二款判決理由
    與主文顯有矛盾之違法。（三）聲請人與第三人陳億仁係分別就高雄市○鎮區○
    ○段一七二七─○○○五號市有土地中之不同部分占有（即Ａ○三與Ａ○六），
    此點觀諸高雄市政府財政局所出具之補償金明細表亦可得知，二人事實上並非共
    同侵權行為人，又未明示約定負連帶債務關係，原確定支付命令就前開補償金明
    細表之內容未能審酌，其所為「連帶給付」之裁定，即與事實不符，且該明細表
    於相對人聲請支付命令時已存在，然聲請人向相對人處理相關補償金作業之代理
    人查詢後始取得，此足以影響裁定結果之證據於原裁定確定前已存在，聲請人於
    裁定確定後始發現，符合民事訴訟法第四百九十六條第一項第十三款發現未經斟
    酌之證物。（四）聲請人於近日詢問律師並向相對人之代理人取得相關資料後，
    始知本件支付命令有上揭違法事由，依民事訴訟法第五百條第二項規定，應自知
    悉時起算三十日之再審期間，爰依同法第四百九十六條第一項第一款、第二款、
    第十三款聲請再審，並提出高雄市政府財政局補償金明細表三紙為證。
二、支付命令屬裁定性質，按民事訴訟法第五百零七條規定，裁定已經確定，而有同
    法第四百九十六條第一項或第四百九十七條之情形，固得準用同法第五編再審程
    序之規定，聲請再審；惟準用同法第五百條第一項、第二項、第五百零一條第一
    項第四款有關再審程序規定，聲請再審，應於三十日之不變期間內提起，該期間
    自裁定確定時起算，但再審理由知悉在後者，自知悉時起算。另當事人以有民事
    訴訟法第四百九十六條第一項第一款適用法規顯有錯誤之情形，對確定裁定聲請
    再審，應認此項理由於裁判送達時，當事人即可知悉，故計算是否逾三十日之不
    變期間，應自裁判確定時起算，無民事訴訟法第五百條第二項但書再審理由知悉
    在後之適用。
三、經查，本院九十二年度促字第三九○八一號裁定所核發之支付命令，業於民國九
    十二年五月十二日送達聲請人，聲請人未於法定期間內提出異議，該支付命令於
    同年六月二日確定等情，業經本院調取本院九十二年度促字第三九○八一號卷宗
    核閱屬實，有各該支付命令、送達證書、支付命令確定證明書附卷可稽，聲請人
    亦不否認，故聲請人早於九十二年五月間收受該支付命令時，即知悉支付命令之
    內容，則聲請人自於當時即得知悉支付命令是否有其所稱「適用法規顯有錯誤」
    及「主文與理由顯有矛盾」之情形，聲請人遲至九十二年八月二十八日始聲請本
    件再審，揆諸首揭法條及判例意旨，顯已逾上開民事訴訟法所定之三十日不變期
    間，其聲請再審為不合法。至聲請人所稱於詢問律師後方知再審理由．惟當事人
    本人對於法規之瞭解程度如何，不能影響民事訴訟法第五百條第一項、第二項關
    於三十日不變期間之起算，此有最高法院七十一年台再字第二一○號判例可參，
    是聲請人就此所辯，洵不足採。
四、次按當事人發現未經斟酌之證物或得使用該證物者，以如經斟酌可受較有利之裁
    判者為限，得以再審之訴對確定之終局判決聲明不服，為民事訴訟法第四百九十
    六條第一項第十三款所明定。是依前開再審事由提起再審之訴，除須該證物係訴
    訟程序事實審之言詞辯論終結前業已存在而未經斟酌外，尚須該新證據若經法院
    斟酌，可受較有利之裁判者而言（最高法院十七年上字第一○八一號、十八年上
    字第七一○號判例參照）。又法律之準用，僅在性質許可之範圍，準用另一法律
    之規定，如性質上不同者，自不在準用之列。支付命令之聲請，除應表明當事人
    及法院外，祇須表明請求之標的並其數量及請求之原因事實，以及應發支付命令
    之陳述，此觀民事訴訟法第五百十一條之規定自明。亦即支付命令僅係就債權人
    請求之事項及所提出之書證為形式上之審查，與判決之行言詞辯論程序須為實質
    上審查有別。而同法第四百九十六條第一項第十三款規定之再審事由，依前開說
    明，係以前訴訟程序事實審言詞辯論終結前已存在而未經斟酌之證物為限，則本
    件支付命令之核發未經言詞辯論之實質審理程序，性質上自無準用該款再審之餘
    地。況再審聲請人所稱之補償金明細表，已附於支付命令聲請狀，聲請人於當時
    即可知悉，顯非裁定後始發現，自不符民事訴訟法第四百九十六條第一項第十三
    款之事由，是聲請人據以聲請再審，亦不合法。
五、綜上，再審聲請人所持再審理由，於法不合，應予駁回。
六、依民事訴訟法第五百零七條、第五百零五條、第五百零二條第一項、第九十五條
    、第七十八條，裁定如主文。
中      華      民      國    九十二    年     十二     月      十      日
                                臺灣高雄地方法院民事第五庭
~B法        官  秦慧君
正本係照原本作成。
如對本裁定抗告須於裁定送達後十日內向本院提出抗告狀。
中      華      民      國    九十二    年     十二     月      十      日
~B法院書記官  馮欽鳳


司法院資訊處製作；財團法人民間司法改革基金會備份。
